【裁判字號】    99,易,585
【裁判日期】    990928
【裁判案由】    詐欺
【裁判全文】
臺灣高雄地方法院刑事判決               99年度易字第585號
公  訴  人  臺灣高雄地方法院檢察署檢察官
被      告  乙○○
上列被告因詐欺案件，經檢察官提起公訴（98年度偵字第7690、
19058 、21664 號），本院判決如下：
    主  文
乙○○共同犯詐欺取財罪，累犯，處有期徒刑伍月，如易科罰金
，以新臺幣壹仟元折算壹日；又共同犯詐欺取財罪，累犯，處有
期徒刑肆月，如易科罰金，以新臺幣壹仟元折算壹日；又幫助犯
詐欺取財罪，累犯，處有期徒刑參月，如易科罰金，以新臺幣壹
仟元折算壹日。應執行有期徒刑拾月，如易科罰金，以新臺幣壹
仟元折算壹日。
    事  實
一、乙○○前因施用毒品案件，經臺灣臺東地方法院以95年度訴
    字第192號判決處有期徒刑1年確定，嗣因合於中華民國96年
    罪犯減刑條例之規定，經減其有期徒刑二分之一後，甫於民
    國96年9月21日因縮短刑期執行完畢出監，縮刑期滿日期為
    96年9月20日。
二、詎其仍不知悔改，明知金融機構帳戶為個人理財工具，且申
    請開戶並無任何特殊限制，復可預見任意提供自己在金融機
    構開設之帳戶（含存摺、提款卡、印鑑、密碼）供他人使用
    ，該他人可能以該帳戶作為實施詐欺犯罪之工具，竟與林志
    龍、蔡東育、戊○○及多名真實姓名、年籍不詳之成年人所
    組成之詐騙集團成員，共同意圖為自己不法之所有，基於詐
    欺取財之犯意聯絡，由乙○○於97年9月10日中午，在高雄
    市○○○路118號前，將其所申設之華南商業銀行光華分行
    帳號000000000000號帳戶之存摺、印章交予戊○○，再由戊○○轉交予蔡東育、林志龍供渠等所屬詐騙集團使用；乙○○復於97年9 月11日先行前往合作金庫商業銀行新興分行開
    戶後，將其所申設之帳號0000000000000 號帳戶之存摺、印
    章及提款卡，在其位於高雄市○○○路118 號12樓之1 住處
    樓下交予戊○○，再由戊○○轉交予蔡東育、林志龍供渠等
    所屬詐騙集團使用。嗣該詐騙集團成員，分別於：
  （一）97年4、5月間，以網路交友方式與楊玉蓮透過網路方式
        交往，佯稱堂哥在香港金多堡工作，若無人中獎，將分
        錢予金多堡會員等語，致楊玉蓮陷於錯誤，於97年8、9
        月間陸續匯款至該詐騙集團成員所指示之帳戶內，其中
        1筆，於97年9月15日匯款新臺幣（下同）1,057,721元
        至乙○○上開合作金庫商業銀行新興分行帳戶內，而受
        有損害。乙○○旋於97年9月16日偕同戊○○前往合作
        金庫商業銀行前金分行領取其上開合作金庫商業銀行新
        興分行帳戶內之975,000 元交付予戊○○後，領得數千
        元之報酬。
  （二）97年8月間，在雅虎奇摩拍賣網站刊登販賣BMW120i汽車
        之訊息，佯稱欲出售汽車，適丁○○上網得悉該販賣訊
        息，誤信對方確欲賣車，致陷於錯誤，而與該詐騙集團
        成員談妥以50萬元之價金成交，並依該詐騙集團成員之
        指示，先行匯款3萬元至王昆進（所涉詐欺部分，業經
        臺灣臺南地方法院以98年度簡字第3136號判處有期徒刑
        2月確定）所申設之中華郵政麻豆郵局帳號00000000000
        000號帳戶內，以供整車之用，該詐騙集團成員復於97
        年9月17日，將乙○○所申請之上開華南商業銀行光華
        分行帳戶之存摺、印章交予丁○○之同事轉交予丁○○
        ，並請丁○○將價金50萬匯至該帳戶內，以取信丁○○
        ，致丁○○陷於錯誤，於97年9月18日，在兆豐國際銀
        行竹村分行，以臨櫃方式，將50萬元匯入該帳戶內，待
        丁○○於約10分鐘後前往整理該帳戶存摺，發現該50萬
        元已轉至乙○○所申請之上開合作金庫商業銀行新興分
        行帳戶內，丁○○即與該詐騙集團成員聯絡，該詐騙集
        團成員復向丁○○訛稱車主跑路，需找徵信社人員協尋
        ，要求丁○○負擔一半之費用，致丁○○陷於錯誤，又
        依該詐騙集團成員指示，於97年9月20日，接續匯款1萬
        元、5 萬元至丙○○（所涉詐欺部分另行通緝）上開臺
        北富邦商業銀行高雄分行帳戶內，而受有損害。乙○○
        復於97年9 月18日偕同戊○○前往合作金庫商業銀行前
        金分行，領取其上開合作金庫商業銀行新興分行帳戶內
        之485,000 元交付予戊○○後，領得數千元之報酬。
三、乙○○既可以預見任意提供自己在金融機構開設之帳戶（含
    存摺、提款卡、印鑑、密碼）供他人使用，該他人可能以該
    帳戶作為實施詐欺犯罪之工具，竟基於幫助他人對不特定人
    實施詐欺之犯意，於97年9 月18日偕同戊○○前往合作金庫
    商業銀行前金分行，領取丁○○因受騙而匯入其上開合作金
    庫商業銀行新興分行帳戶內之485,000 元後，仍將其所領得
    現款連同合作金庫商業銀行新興分行帳戶之存摺、印章及提
    款卡，在合作金庫商業銀行前金分行前交予戊○○，再由戊○○轉交予蔡東育、林志龍供渠等所屬詐騙集團使用。嗣該
    詐騙集團成員於97年9 月11日上午，冒檢察官之名義，向甲○○佯稱甲○○涉嫌詐欺及洗錢案等語，要求甲○○將錢自
    帳戶領出並匯入監管帳戶，致甲○○陷於錯誤，接續交付款
    項或匯款至該詐騙集團所指示之帳戶內，其中1 筆，於97年
    9 月19日，匯款15萬元至乙○○上開合作金庫商業銀行新興
    分行帳戶內，旋遭該詐騙集團成員領出。嗣經楊玉蓮、丁○○、甲○○等人發覺受騙，報警處理，經警循線追查，始悉
    上情。
四、案經高雄市政府警察局移請臺灣高雄地方法院檢察署檢察官
    偵查起訴及內政部警政署保安警察第二總隊第三大隊第一中
    隊報請臺灣新竹地方法院檢察署檢察官呈請臺灣高等法院檢
    察署檢察長令轉臺灣高雄地方法院檢察署檢察官偵查起訴。
    理  由
壹、證據能力：
一、證人楊玉蓮、丁○○、戊○○、蔡東育於偵查中向檢察官所
    為之陳述，業經具結，有結文存卷可憑，復查無顯不可信之
    情，依刑事訴訟法第159條之1第2項規定，應具證據能力。
二、證人丁○○、甲○○於警詢之陳述，固均屬被告以外之人於
    審判外之言詞陳述，惟當事人於言詞辯論終結前，並未聲明
    異議，亦未聲請傳訊丁○○、甲○○，顯放棄行使詰問權，
    且本院審酌該陳述作成時情況，並無違法或不當之處，適為
    本案證據，依刑事訴訟法第159條之5規定，應均有證據能力
    。
三、憑以認定本案之非供述證據（詳後述），查無違反法定程序
    取得之情，依刑事訴訟法第158 條之4 規定反面解釋，有證
    據能力。
貳、實體部分：
一、按刑法上之幫助犯或從犯，係指以幫助之意思，對於正犯資
    以助力，而未參與實施犯罪之行為者而言，如就構成犯罪事
    實之一部，已參與實施，即屬共同正犯（參最高法院30年上
    字第1781號判例、49年臺上字第77號判例意旨），關於正犯
    、從犯之區別，係以其主觀之犯意及客觀之犯行為標準，凡
    以自己犯罪之意思而參與犯罪，無論其所參與者是否係犯罪
    構成要件之行為，皆為正犯，其以幫助他人犯罪之意思而參
    與犯罪，其所參與者，苟係犯罪構成要件之行為，亦為正犯
    ，必以幫助他人犯罪之意思而參與犯罪，其所參與者又為犯
    罪構成要件以外之行為，始為從犯。故共同實施犯罪行為之
    人，在合同意思範圍以內，各自分擔犯罪行為之一部，相互
    利用他人之行為，以達其犯罪之目的者，即應對於全部所發
    生之結果，共同負責。且共同正犯之意思聯絡，原不以數人
    間直接發生者為限，即有間接之聯絡者，亦包括在內（最高
    法院77年臺上字第2135號判例、92年臺上字第5407號判決意
    旨參照）。
二、訊據被告乙○○坦承基於幫助他人對不特定人實施詐欺之犯
    意而將所申請之華南商業銀行光華分行及合作金庫商業銀行
    新興分行之帳戶交付戊○○轉交予蔡東育、林志龍供渠等所
    屬詐騙集團使用，並先後偕同戊○○前往合作金庫商業銀行
    前金分行提領合作金庫商業銀行新興分行帳戶內現款2次，
    惟矢口否認與詐騙集團有何詐欺取財之犯意聯絡等語。經查
    ：
  （一）楊玉蓮、丁○○、甲○○確因上述詐騙方式而先後於上
        開時間被詐取金錢之事實，業經證人即被害人楊玉蓮、
        丁○○、甲○○分別於偵查或警詢時證述明確，並有楊
        玉蓮之台新國際商業銀行國內匯款回條4張、上海商業
        儲蓄銀行匯出匯款申請書、上海商業儲蓄銀行匯出匯款
        申請書、台灣企銀企業網路銀行交易明細（見偵一卷第
        39頁至第42頁）、丁○○之台北富邦銀行自動櫃員機交
        易明細表、合作金庫自動櫃員機交易明細表、兆豐國際
        商業銀行國內匯款申請書、保安警察隊第二總隊第三大
        隊第一中隊受理刑事案件報案三聯單、內政部警政署反
        詐騙案件記錄表、自動化服務機器跨行轉帳交易明細資
        料、詐騙集團之人自稱之人李麗玉寄給丁○○的關於買
        賣BMW120i的電子郵件、BMW120i行照、李麗玉網路IP
        資料、中華電信股份有限公司客服處作業中心回覆單（
        見警一卷第5頁至第8頁、第17頁、警二卷第7頁、偵二
        卷第11頁至第12頁、第14頁、第42頁至第45頁）、甲○○之合作金庫銀行存款憑條、偽造之台中地方法院行政
        凍結管收執行命令、偽造之台中地方法院檢察署刑事傳
        票、偽造之台中地方法院地檢署監管科收據、偽造之台
        北地方法院收據、內政部警政署反詐騙案件記錄表（見
        警二卷第16頁至第22頁）及合作金庫商業銀行新興分行
        97年12月18日合金新興存字第0970004658號函檢附之乙○○開戶資料、交易明細及相關警示資料、自動化服務
        機器跨行提款查詢交易明細資料、自動化服務機器跨行
        轉帳交易明細資料、華南商業銀行光華分行97年11月6
        日華光存字第09700355號函檢送之乙○○存款往來明細
        表、資料查詢單、存款帳戶資料查詢單、金融卡發行登
        記事故資料查詢單、匯入匯款備查薄影本、網路帳務交
        易明細表、身分證影本、報案三聯單及基本資料（見警
        二卷第30頁至第39頁）附卷可稽。
  （二）被告將所申請之華南商業銀行光華分行及合作金庫商業
        銀行新興分行之帳戶交付戊○○轉交予蔡東育、林志龍
        供渠等所屬詐騙集團使用，並先後偕同戊○○前往合作
        金庫商業銀行前金分行提領合作金庫商業銀行新興分行
        帳戶內詐欺款項2 次之事實，業據被告於警詢、偵查及
        本院審理時坦承不諱，經核與證人戊○○、蔡東育於偵
        查或本院審理時證述情節相符，並有上開被害人楊玉蓮
        、丁○○、甲○○及被告之書面資料附卷可查。證人戊○○、蔡東育、林志龍及渠等所屬詐騙集團成員亦已因
        犯詐欺經本院以98年度易字第226 號刑事判決有罪，業
        經本院調閱98年度易字第226 、265 、266 號刑事判決
        書審閱無訛，是此部分事實，堪予認定。
  （三）被告雖未參與每一詐欺行為之階段，惟被告先提供人頭
        帳戶，並於被害人楊玉蓮、丁○○匯款後，偕同戊○○
        前往金融機關提領詐得之款項等情，業據被告於警詢、
        偵查及本院審理時供承不諱，足見被告所參與者係詐欺
        集團重要之提領詐欺款項工作，與詐欺集團成員係在合
        同意思範圍內，相互利用他人之行為，其與詐欺集團成
        員就上開犯行間，自有犯意之聯絡及行為分擔，應論以
        共同正犯。是其辯稱就被害人楊玉蓮、丁○○受騙部分
        ：與詐騙集團無詐欺取財之犯意聯絡等語，係卸責之詞
        ，並不足採。從而，本案事證已臻明確，被告之共同詐
        欺及幫助詐欺犯行，堪以認定。
三、核被告所為上開事實欄二（一）（二）之部分，均係犯刑法
    第339 條第1 項詐欺取財罪。被告與戊○○、蔡東育、林志
    龍及渠等所屬詐騙集團成員就上開犯行，有犯意聯絡及行為
    分擔，均為共同正犯；所為上開事實欄三之部分，係犯刑法
    第30條第1 項前段、第339 條第1 項幫助詐欺取財罪，為幫
    助犯，依刑法第30條第2 項規定，按正犯之刑減輕之。被告
    所犯上開3 罪，犯意各別，行為不同，應分論併罰。又被告
    前曾因施用毒品案件，經臺灣臺東地方法院以95年度訴字第
    192 號判決處有期徒刑1 年確定，嗣因合於中華民國96年罪
    犯減刑條例之規定，經減其有期徒刑二分之一後，甫於96年
    9 月21日因縮短刑期執行完畢出監，縮刑期滿日期為96年9
    月20日等情，有臺灣高等法院被告前案紀錄表在卷可按，是
    其受有期徒刑執行完畢後，5 年內故意再犯本案有期徒刑以
    上之3 罪，均為累犯，爰均依刑法第47條第1 項之規定加重
    其刑，就上開事實欄三之部分犯行，並與前開幫助犯減輕其
    刑之規定，依刑法第71條第1 項之規定，先加後減之。
四、爰審酌被告乙○○正值青壯年，不知以正常途徑賺取金錢，
    竟提供帳戶供詐騙集團使用，並於詐騙集團成員詐騙被害人
    楊玉蓮、丁○○之金錢後擔任車手領款，造成被害人受有重
    大損害，所為嚴重影響社會治安，且被害人之損害至今均尚
    未受償，並參酌被告每次提領詐騙所得後僅獲得數千元之報
    酬，顯較林志龍、蔡東育、戊○○及渠等所屬詐騙集團成員
    為低，及其參與詐欺集團之期間、犯後態度等一切情狀，分
    別量處如主文所示之刑，並斟酌其犯罪情節，諭知如主文所
    示易科罰金之折算標準，並定其應執行之刑，及依刑法第41
    條第8 項之規定諭知易科罰金之折算標準。
據上論斷，應依刑事訴訟法第299條第1項前段，刑法第28條、第
30條第1 項前段、第2 項、第339 條第1 項、第47條第1 項、第
41條第1 項前段、第8 項、第51條第5 款，刑法施行法第1 條之
1 ，判決如主文。
本案經檢察官李宜穎到庭執行職務。
中    華    民    國    99    年    9     月    28    日
                  刑事第七庭  審判長法  官  陳  箐
                                    法  官  洪培睿
                                    法  官  廖華君
以上正本證明與原本無異。
如不服本判決應於收受送達後10日內向本院提出上訴書狀，並應
敘述具體理由；如未敘述上訴理由者，應於上訴期間屆滿後20日
內向本院補提理由書( 均須按他造當事人之人數附繕本) 「切勿
逕送上級法院」。
中    華    民    國    99    年    9     月    29    日
                                    書記官  許珈綺
附錄本判決論罪科刑法條：
中華民國刑法第339條
意圖為自己或第三人不法之所有，以詐術使人將本人或第三人之
物交付者，處5年以下有期徒刑、拘役或科或併科1千元以下罰金
。
以前項方法得財產上不法之利益或使第三人得之者，亦同。
前2項之未遂犯罰之。

司法院資訊處製作；財團法人民間司法改革基金會備份。
